【裁判字號】    91,訴,2990
【裁判日期】    920414
【裁判案由】    毒品危害防制條例
【裁判全文】
臺灣臺中地方法院刑事判決                        九十一年度訴字第二九九號
    公  訴  人  臺灣臺中地方法院檢察署檢察官
    被      告  甲○○
右列被告因違反毒品危害防制條例案件，經檢察官提起公訴（九十一年度毒偵字第三
五五０、三二四五號），本院判決如左：
    主  文
甲○○連續施用第一級毒品，累犯，處有期徒刑捌月，扣案之海洛因壹包（驗餘淨重
零點零陸公克，包裝重零點壹玖公克）沒收銷燬，扣案之針筒壹支沒收；又施用第二
級毒品，累犯，處有期徒刑肆月。應執行有期徒刑拾月，扣案之海洛因壹包（驗餘淨
重零點零陸公克，包裝重零點壹玖公克）沒收銷燬，扣案之針筒壹支沒收。
    事  實
一、甲○○前有違反麻醉藥品管理條例、傷害、違反槍砲彈藥刀械管制條例、竊盜等
    前科，最近一次係於民國（下同）九十年間因竊盜案件，經本院判處有期徒刑八
    月，復經臺灣高等法院臺中分院判處上訴駁回確定，於九十一年四月九日執行完
    畢，其於八十六、八十七年間因施用毒品案件，經本院於八十七年十月十五日以
    八十七年度少連訴第四四號裁定觀察勒戒，及於八十七年十一月二十四日以八十
    七年度毒聲字第三四０六號裁定觀察勒戒後，而於八十七年十一、十二月間執行
    觀察勒戒，因有繼續施用毒品之傾向，再由本院於八十七年十二月十八日以八十
    七年度毒聲字第三九三二號裁定強制戒治，經執行強制戒治、停止強制戒治付保
    護管束、撤銷停止戒治，於八十九年二月二十二日戒治期滿，由臺灣臺中地方法
    院檢察署於八十九年五月三十一日以八十九年度戒毒偵字第一五六號為不起訴處
    分，及本院於八十九年十月十九日以八十七年度少連訴字第四四號判決免刑確定
    。詎仍不思悛悔，復基於施用第一級毒品海洛因之概括犯意，自九十一年八月間
    起至九十二年三月五日止，在臺中縣太平市○○路一之六巷七號住處等地，以針
    筒注射方式，約一天一、兩次，連續施用第一級毒品海洛因多次。又另基於施用
    第二級毒品安非他命之犯意，於九十一年十月十五日或前四日內之不詳時間，在
    不詳地點，以不詳方法，施用第二級毒品安非他命一次。嗣於國防部陸軍總部於
    九十一年九月十八日對其採尿送驗結果，呈海洛因陽性反應而查悉上情；再於九
    十一年十月十五日十六時三十分許，在臺中市○○區○○路二段與梅川南街交叉
    口處，為警查獲，並扣得其所有之第一級毒品海洛因一包（毛重０點一公克，驗
    餘淨重０點０六公克，包裝重０點一九公克）及注射針筒一支。
二、案經國防部陸軍總部移送國防部中部軍事地方法院檢察署檢察官以無審判權為不
    起訴處分後移送，暨臺中市警察局第五分局報請臺灣臺中地方法院檢察署檢察官
    偵查起訴。
    理  由
一、被告甲○○對於右揭時地施用海洛因多次之犯行坦承不諱，惟矢口否認有施用安
    非他命之犯行，辯稱：我沒有施用安非他命，因於九十一年九、十月間服食醫院
    所開藥物，所以尿液有安非他命反應云云。惟查，被告右揭時地施用海洛因多次
    犯行部分，業據被告自白不諱，且被告於九十一年九月十八日、同年十月十五日
    經採尿送驗結果，呈海洛因陽性反應、鴉片類藥物陽性反應、嗎啡陽性反應，有
    國軍臺中總醫院診斷證明書、中山醫學大學附設醫院檢驗科檢驗報告及臺中市衛
    生局煙毒尿液檢驗成績書附卷可稽，復有被告所有供施用之第一級毒品海洛因一
    包及注射針筒一支扣案可稽，該扣案之海洛因經送驗結果，確係海洛因無訛，驗
    餘淨重０點０六公克，包裝重０點一九公克，有法務部調查局鑑定通知書在卷可
    憑，足證被告確有施用第一級毒品海洛因多次之犯行；另被告右揭時地施用安非
    他命犯行部分，有被告於九十一年十月十五日經採尿送驗結果，呈甲基安非他命
    陽性反應之臺中市衛生局煙毒尿液檢驗成績書附卷可稽，是被告施用安非他命之
    時間，應係在九十一年十月十五日或前四日內某時等情，可依行政院衛生署藥物
    食品檢驗局八十一年二月八日（八一）藥檢壹字第００一一五六號函所示：甲基
    安非他命經口服投與後約百分之七十於二十四小時內自尿中排出，約百分之九十
    於九十六小時內自尿中排出，由於目前國內尿液中甲基安非他命之檢驗僅為鑑定
    其是否呈陽性反應，尚未定其含量，且甲基安非他命成份之檢出與其投與方式、
    投與量、個人體質、採尿時間與檢測儀器之精密度諸多因素有關，因此僅憑尿液
    中呈安非他命陽性反應，並無法確實推算吸食時間距採集時間之長短，惟依上述
    資料推斷，最長可能不會超過四日等語可證，則被告於九十一年十月十五日之尿
    液送驗結果，既呈甲基安非他命陽性反應，足徵被告在九十一年十月十五日或其
    前四日內某時，有施用第二級毒品安非他命之犯行，被告雖辯稱：未施用安非他
    命，是服用國軍臺中總醫院精神科之藥物云云，惟經本院函詢國軍臺中總醫院關
    於被告所服用之藥物情形，亦經國軍臺中總醫院函覆：「游員（指甲○○）於九
    十一年十月二十一日至精神科門診開立抗焦慮及助眠劑，所開設藥物不會使游員
    尿液呈嗎啡及安非他命陽性反應」等語，有國軍臺中總醫院九十二年三月二十四
    日醫質字第０九二一四三七號函可佐，是被告所辯，顯非可採，其如事實欄所載
    之施用第二級毒品安非他命犯行亦堪認定。又被告於八十六、八十七年間因施用
    毒品案件，經本院於八十七年十月十五日以八十七年度少連訴第四四號裁定觀察
    勒戒，及於八十七年十一月二十四日以八十七年度毒聲字第三四０六號裁定送觀
    察勒戒，而於八十七年十一、十二月間執行觀察勒戒後，因有繼續施用毒品之傾
    向，再由本院於八十七年十二月十八日以八十七年度毒聲字第三九三二號裁定強
    制戒治，經執行強制戒治、停止強制戒治付保護管束、撤銷停止戒治，於八十九
    年二月二十二日戒治期滿，由臺灣臺中地方法院檢察署於八十九年五月三十一日
    以八十九年度戒毒偵字第一五六號為不起訴處分，及本院於八十九年十月十九日
    以八十七年度少連訴字第四四號判決免刑確定等情，有臺灣臺中地方法院八十九
    年度戒毒偵字第一五六號不起訴處分書、臺灣臺中地方法院檢察署刑案資料查註
    紀錄表、臺灣臺中地方法院法務部在監在押資料表附卷可憑，並經本院調閱八十
    七年度少連訴字第四四號案件全部卷宗核閱無訛，足見被告本件施用第一級毒品
    海洛因、第二級毒品安非他命確係於強制戒治期滿後經檢察官為不起訴處分後，
    五年內再犯本件施用海洛因、安非他命犯行甚明。事証明確，被告右揭施用第一
    級、第二級毒品犯行均堪予認定。
二、核被告甲○○所為，係犯毒品危害防制條例第十條第一項之施用第一級毒品罪、
    同條例第十條第二項之施用第二級毒品罪。被告施用第一級毒品海洛因、第二級
    毒品安非他命而持有海洛因、安非他命之低度行為，應分別為其施用海洛因、安
    非他命之高度行為所吸收，均不另論罪。又被告多次施用海洛因犯行，時間緊接
    ，所犯構成要件相同，顯係基於概括犯意反覆為之，為連續犯，從重論以一罪，
    並依法加重其刑。又被告前有違反麻醉藥品管理條例、傷害、違反槍砲彈藥刀械
    管制條例、竊盜等前科，最近一次係於九十年間因竊盜案件，經本院判處有期徒
    刑八月，復經臺灣高等法院臺中分院上訴駁回確定，於九十一年四月九日執行完
    畢，有臺灣臺中地方法院檢察署刑案資料查註紀錄表在卷可佐，其於五年以內再
    犯本件有期徒刑以上之二罪，均為累犯，應依刑法第四十七條規定加重其刑，並
    就被告施用第一級毒品犯行部分遞加之。又被告所犯上開之施用第一級毒品海洛
    因罪、第二級毒品安非他命罪間，犯意各別，行為互殊，犯罪構成要件不同，應
    予分論併罰。爰審酌被告一再施用第一級、第二級毒品，經強制戒治後，仍不知
    戒惕，再次施用第一級毒品、第二級毒品，無視於毒品對於自身健康之戕害及國
    家對於杜絕毒品犯罪之禁令，不知戒除惡習，惡性非輕，然念及被告於本院審理
    期間坦承犯行，態度良好，其施用毒品海洛因及安非他命並無危害他人，本之施
    用毒品者均有相當程度之成癮性及心理依賴，其犯罪心態與一般刑犯罪之本質並
    不相同，容應以「病人」之角度為考量，並側重適當之醫學治療及心理矯治為宜
    ，且被告經施以長時間之強制戒治，固屬保安處分之一種，然既與其所應受之刑
    罰，同係限制人身自由，揆諸比例原則，應予適當量刑，及被告施用毒品之期間
    、次數等一切情狀，各量處如主文所示之刑，並定其應執行刑。
三、扣案之海洛因一包（驗餘淨重０點０六公克，包裝重０點一九公克），係被告所
    有於現場查獲之毒品，爰依法宣告沒收銷燬；另扣案之針筒一支，係被告所有供
    施用海洛因之物，業據被告陳明在卷，爰依法宣告沒收。
據上論斷，應依刑事訴訟法第二百九十九條第一項前段，毒品危害防制條例第十條第
一項、第二項、第十八條第一項前段、第二十三條第二項，刑法第十一條前段、第五
十六條、第四十七條、第五十一條第五款、第三十八條第一項第二款，判決如主文。
中      華      民      國    九十二    年      四      月  十四    日
                                        臺灣臺中地方法院刑事第四庭
                                            法  官    黃  家  慧
右正本證明與原本無異。
如不服本判決，應於送達後十日內向本院提出上訴狀(須附繕本)，上訴於台灣高等
法院台中分院。
                                            書記官
中      華      民      國    九十二    年      四      月    十五    日
附論罪科刑法條
毒品危害防制條例第十條
施用第一級毒品者，處六月以上五年以下有期徒刑。
施用第二級毒品者，處三年以下有期徒刑。


司法院資訊處製作；財團法人民間司法改革基金會備份。
